臺灣臺中地方法院刑事判決　　　　　　　96年度易字第5154號
公　訴　人　臺灣臺中地方法院檢察署檢察官
被　　　告　甲○○
上列被告因詐欺案件，經檢察官提起公訴（96年度偵字第20548
號），本院判決如下：
    主    文
甲○○幫助意圖為自己不法之所有，以詐術使人將本人之物交付
，處有期徒刑肆月，如易科罰金，以新臺幣壹仟元折算壹日。
    犯罪事實
一、甲○○能預見將自己金融機構帳戶之存摺、提款卡及密碼等
    物提供與不詳身分之成年人使用，足供他人作為詐騙財物匯
    款之工具，竟仍基於幫助他人詐欺取財之不確定故意，於民
    國96年5月4日至7日間某時，在不詳地點，將其於96年5月2
    日向臺灣郵政股份有限公司清水南社郵局申請「掛失補副」
    ，及於同年月4日核發晶片卡之局號0000000號、帳號000000
    0號帳戶之存摺、印章、晶片卡及密碼等物，交付予不詳之
    成年人，容任該成年人向他人詐騙財物，匯入款項使用。而
    該成年人取得上開郵局帳戶之資料後，竟意圖為自己不法之
    所有，於96年5月9日下午2時許，假冒係財政部經管局官員
    ，撥打電話予許林秀美佯稱國安局可申請安全帳戶云云，致
    許林秀美誤信為真，先後於同日下午3時25分許及翌日（即
    96 年5月10日）上午9時49分許，依該成年人指示，將新臺
    幣（下同）248,600元及30,000元接續匯入前揭甲○○所有
    之郵局帳戶內。
二、案經臺中縣警察局清水分局報告臺灣臺中地方法院檢察署檢
    察官偵查起訴。
    理    由
一、訊據被告甲○○矢口否認有將其上開郵局帳戶之存摺、印章
    及提款晶片卡（含密碼）交付他人使用，辯稱：伊是為了辦
    理父親的遺產繼承才會去申請補發存摺，遺產繼承了57,747
    元，伊將57,000元領出後，就沒有再使用該帳戶了，伊因為
    常常接到詐騙集團來電，要求告知伊的存款帳號，表示要匯
    入中獎款項或退健保費給伊，伊不勝其擾，所以不想使用任
    何帳戶，本來領完錢後就要凍結該郵局帳戶，但郵局承辦人
    員說帳戶內還有7百多元，還可以再使用，所以就沒有凍結
    ，後來伊去郵局要寄掛號信時，需要私章，但找不到，才又
    想到這本存摺，要找時便找不到了，伊發現遺失時便趕快打
    電話去郵局掛失；伊因為沒有確定是否要領取遺產，所以才
    申辦晶片卡，而伊是96年5月4日去郵局辦理掛失補發存摺的
    當天，遺產就轉入伊的帳戶內，伊也是當天就將57,000元領
    出，而晶片卡則是在伊領完錢3天後即5月6日或7日才去領取
    的，領取晶片卡時伊並沒有攜帶存摺及印章，只帶身份證就
    可以領取了，伊猜想可能是5月4日領57,000元的那天，將存
    摺及印章放在郵局櫃台忘記帶走，而伊後來領取晶片卡後就
    放在口袋中帶回家，現在也找不到該晶片卡了云云。惟查：
    (一)被害人許林秀美於上開時間遭詐欺取財之犯罪事實，業據
    被害人許林秀美於警詢中指述綦詳，復有被害人許林秀美提
    出之聯邦商業銀行忠孝分行跨行匯款單影本及郵政國內匯款
    執據影本各1紙、臺灣郵政股份有限公司豐原郵局96年6月6
    日營字第0960201392號函檢附被告上開郵局帳戶之開戶基本
    資料及案關期間交易往來明細（即客戶歷史交易清單）各1
    份等資料在卷足稽。(二)依被告上開郵局帳戶交易往來之客戶
    歷史交易清單顯示，被告係於96年5月2日為「掛失補副」之
    申請（此亦有郵政儲金儲戶申請變更帳戶事項申請書影本1
    紙在卷足參），於同年5月4日「存簿提轉」（即存款）57,
    747元後，並於同日「核發晶卡」及「現金提款」57,000元
    ，核與被告上開辯稱辦理掛失補發存摺、領取遺產款項及領
    取晶片卡之日期均不相符。(三)被告既於領取該筆57,000元款
    項後即無意再使用該帳戶，則被告自可於遺產匯入後，向郵
    局承辦人員表示欲辦理帳戶結清，並將該帳戶內之餘額全部
    領出即可，實無需再費事為提款晶片卡之申請核發及領取。
    況依郵局領取晶片卡之一般流程係需由本人親自攜帶身份證
    、存摺及開戶印鑑章，始可領取，是被告既坦承有為晶片卡
    之領取，則於96年5月4日即客戶歷史交易清單上註記「核發
    晶片」之日期，被告必然係攜帶其身份證連同新補發之存摺
    及印章，始得以向郵局領取晶片卡，是斯時該帳戶之存摺、
    印章及晶片卡應均仍由被告持有保管中，被告辯稱其帳戶之
    存摺、印章係在領取57,000元時遺忘在郵局櫃台遺失乙情，
    顯係事後為卸責所編纂之詞，不足憑採。(四)依前開客戶歷史
    交易清單所示，被害人許林秀美匯入2筆款項共計278,600元
    後，於96年5月10日隨即遭人以「現金提款」領走205,000元
    及以「跨行提款」（即以晶片卡在其他金融機構設置之自動
    櫃員機提款）領走20,006元、20,006元、20,006元及15,006
    元（每筆均含跨行提款之手續費6元），由此可知，被告上
    開帳戶之存摺、印章、晶片卡及密碼等物均係由詐騙被害人
    許林秀美之成年人併同持有中，而被告上開辯詞中既未承認
    晶片卡係連同存摺、印章一併遺失，則該些物品倘非被告一
    併交付，而係由同一人於不同時間、地點拾得，其機率可謂
    微乎其微。(五)另由被告於本院審理時供稱：存摺密碼係郵局
    人員詢問伊，伊隨便說出5個號碼，並自己按號碼，再用郵
    局的原子筆寫在存摺上；去領晶片卡時，郵局並無再給伊密
    碼云云，均核與實情不符，蓋郵局存簿之存摺密碼係由4個
    阿拉伯數字所組成，並非5碼，且郵局核發晶片卡時亦會要
    求領取人親自當場按鍵輸入6至12碼數字，是被告就此部分
    有關帳戶存摺及晶片卡之密碼設定均胡亂編纂供詞，其意在
    卸責昭然若揭，蓋被告倘確係將該5碼數字寫在存摺上，則
    拾得該存摺者以該組密碼於96年5月10日為現金205,000元之
    臨櫃提領時，必然會因為輸入之密碼錯誤而遭郵局承辦人員
    識破，是被告上開帳戶之存摺及晶片卡密碼，必然均係被告
    於交付該帳戶之存摺、印章及晶片卡予對方時所告知無誤。
    (六)再詐欺集團利用他人帳戶供作詐欺他人款項出入之帳戶，
    衡諸常情，通常會先確認該帳戶可供使用才會加以使用，倘
    係他人失竊或遺失之存摺、提款卡，該帳戶因有可能為帳戶
    所有人向警方報案或向金融機構掛失停用之風險，而一旦帳
    戶所有人為報案或掛失止付之舉動，則渠等向被害人費盡千
    心萬苦所詐得匯入該帳戶之款項，即遭凍結而無法提領，或
    可能由帳戶所有人以另行辦理補發存摺、變更印鑑、密碼之
    方式，將帳戶內之款項提領一空，詐欺集團豈不白費功夫，
    是詐欺集團自不可能使用失竊或遺失之金融機構帳戶使用，
    由此益徵被告辯稱該帳戶是遺失云云，洵無足採。是綜上所
    述，被告辯詞不僅前後不一，且均核與事理有違，所辯顯係
    卸責之詞，無足憑採。(七)又金融機構之帳戶為個人理財之工
    具，為便利大眾使用此一理財工具，以資活絡資金供需，對
    於申請開設金融帳戶並無設有任何特殊之限制，一般民眾皆
    能自由申請開戶，並得同時在不同金融機構申請多數存款帳
    戶使用，乃眾所周知之事實，依一般人之社會生活經驗，倘
    係經由合法管道之收入或支出，其於金融帳戶之存放及提領
    ，本可自行向金融行庫開立帳戶後使用，殊無大費周章使用
    他人帳戶之必要，況且近來類如刮刮樂、退稅轉帳、網拍購
    物等詐騙案件層出不窮，詐騙集團多利用人頭帳戶做為出入
    帳戶，不僅廣為媒體所披載，亦經政府一再宣導提醒注意，
    尤以現今各地金融機構所設自動提款機莫不設定轉帳之警示
    畫面，或張貼警示標語，促請使用大眾注意，衡諸目前社會
    以電視、報紙甚至網路等管道流通資訊之普及程度，以及使
    用自動提款機從事提款、轉帳交易之頻繁，苟見有陌生人不
    思以自己名義申請開立帳戶，反而向不特定人蒐集、承租或
    收購他人之金融機構帳戶使用，帳戶所有人焉能安心將其帳
    戶交付收購帳戶之人，而絲毫未加懷疑其收集帳戶之目的即
    在於詐取他人財物？是以，被告應知詐騙集團多以蒐集他人
    帳戶供作詐騙被害人匯款之犯罪工具，而將其所開立上開帳
    戶之存摺、印章及提款卡（含密碼）交付予該不詳成年人，
    由此顯見被告對於該成年人係將其帳戶用以實行詐欺犯行，
    當可預見，且其對於該成年人利用其帳戶向人詐取財物，並
    無違背其本意，是被告主觀上應具有幫助他人詐取財物之不
    法犯意甚明。準此，本案事證明確，被告犯行應堪認定。
二、查該收取被告系爭帳戶之成年人基於意圖為自己不法之所有
    ，以上開方式為詐術，使被害人許林秀美陷於錯誤，而依其
    指示匯款，是其所為，係犯刑法第339條第1項之詐欺取財罪
    。被告將其上開系爭帳戶之存摺、印章及提款卡（含密碼）
    交付予該成年人供詐騙財物使用，顯係基於幫助詐欺取財之
    犯意，且其所為提供前開帳戶之行為屬刑法詐欺取財罪構成
    要件以外之行為，其既以幫助他人犯罪之意思而參與犯罪構
    成要件以外之行為，核其所為，係犯刑法第30條第1項前段
    、第339條第1項之幫助詐欺取財罪。又被告係以幫助詐欺取
    財犯罪之意思參與犯罪，為詐欺取財之幫助犯，爰依刑法第
    30條第2項規定，依正犯之刑減輕之。爰審酌被告明知其所
    交付之系爭帳戶將有可能遭人供做詐欺取財之工具，竟執意
    將其所有之系爭帳戶提供予不法份子使用，非惟幫助詐騙者
    遂行詐財目的，同時使詐欺者得以隱匿其真實身分，減少遭
    查獲之風險，愈使其肆無忌憚，助長犯罪之猖獗，破壞社會
    秩序甚鉅，暨本案被害人許林秀美因遭詐騙而匯入被告系爭
    帳戶之金額，所受損害，及被告犯後猶否認犯行，飾詞狡辯
    之犯後態度等一切情狀，量處如主文所示之刑，並諭知易科
    罰金之折算標準，以示懲儆。
據上論斷，應依刑事訴訟法第299條第1項前段，刑法第339條第1
項、第30條第1項前段、第2項、第41條第1項前段，刑法施行法
第1條之1第1項、第2項前段，判決如主文。
中　　華　　民　　國　　96　　年　　11　　月　　21　　日
                  刑事第十三庭  審判長  法  官  李秋娟
                                        法  官  黃裕仁
                                        法  官  許月馨
以上正本證明與原本無異。
如不服本判決，應於收受送達後10日內向本院提出上訴書狀（應
敘述具體理由並附繕本）。
上訴書如未敘述理由，應於上訴期間屆滿後20日內補提理由書於
                                        書記官  黃美雲
中　　華　　民　　國　　96　　年　　11　　月　　21　　日
附錄論罪科刑法條
中華民國刑法第339條
意圖為自己或第三人不法之所有，以詐術使人將本人或第三人之
物交付者，處5年以下有期徒刑、拘役或科或併科1千元以下罰金
。
以前項方法得財產上不法之利益或使第三人得之者，亦同。
